最高法院刑事判決　　　　　　　一○○年度台非字第三三三號
上　訴　人　最高法院檢察署檢察總長
被　　　告　王振昇
上列上訴人因被告違反毒品危害防制條例案件，對於台灣屏東地
方法院中華民國九十九年十二月三十一日第一審確定判決（九十
九年度訴字第一三五八號，起訴案號：台灣屏東地方法院檢察署
九十九年度毒偵字第二四七○號），認為部分違背法令，提起非
常上訴，本院判決如下：
    主  文
原判決關於諭知累犯暨量刑部分均撤銷。
王振昇所犯施用第一級毒品罪，處有期徒刑柒月。
    理  由
非常上訴理由稱：「按判決不適用法則或適用不當者，為違背法
令，刑事訴訟法第３７８條定有明文。次按受徒刑之執行完畢，
或一部之執行而赦免後，５年以內故意再犯有期徒刑以上之罪者
，為累犯，為刑法第４７條第１項所明定。所謂執行完畢，其在
監獄執行期滿者，固不待言。惟在執行有期徒刑假釋，所餘刑期
內未經撤銷假釋者，其未執行之刑，以已執行論，刑法第７９條
第１項前段定有明文，則倘在執行有期徒刑假釋中經撤銷假釋者
，即不能認其所宣告之有期徒刑已經執行完畢，乃屬當然（最高
法院９９年度台非字第１５３號判決參照）。經查，本件被告王
振昇前因竊盜、施用毒品案件，分別經台灣屏東地方法院以９６
年度易字第１０７９號、９７年度簡字第４０號、９７年度易字
第１１６號、９７年度訴字第２７４號判決，各判處有期徒刑３
月、６月、７月、８月確定，經定應執行刑有期徒刑１年１０月
，並於９７年７月２日入監服刑，於９８年１０月２０日縮刑假
釋付保護管束出獄，保護管束期滿日期為９９年４月５日。拒被
告王振昇更於假釋期間之９９年１月２６日、２７日間，以及２
月２、３日間某時，分別再犯施用（第）一級毒品犯行，並為台
灣屏東地方法院以９９年度訴字第３６８號判決被告應執行刑有
期徒刑１年確定。法務部於１００年１月１４日以法授矯字第１
０００００００８０號函撤銷被告上開假釋，並由台灣屏東地方
法院檢察署於１００年１月２６日起執行被告之殘刑計５月１６
日，此有全國刑案資料查註表、法務部上開函文影本在卷可佐。
揆諸首揭說明，被告上開假釋既已撤銷，其前所犯竊盜罪、施用
毒品等罪，即尚未執行完畢，則其於９９年８月２０日晚間８時
許，在高雄縣路竹鄉路竹火車站廁所內，以將海洛因加水置於針
筒後注入體內之方式，施用第一級毒品海洛因一次之犯行，自不
得以累犯論處。詎原審誤認被告於９８年１０月２０日縮刑假釋
付保護管束，於９９年４月５日保護管束期滿未經撤銷假釋，視
為執行完畢，遽論以累犯並加重其刑，顯有適用法則不當之違法
。二、案經確定，且對被告不利，爰依刑事訴訟法第４４１條、
第４４３條提起非常上訴，以資糾正。」等語。
本院按判決不適用法則或適用不當者，為違背法令，刑事訴訟法
第三百七十八條定有明文。又刑法第四十七條所稱累犯，係指受
徒刑之執行完畢，或一部之執行而赦免後，五年以內故意再犯有
期徒刑以上之罪而言。若假釋中更犯罪而受有期徒刑以上刑之宣
告，祇得為撤銷假釋之原因，不適用累犯之規定。本件被告王振
昇前於民國九十六年間因竊盜案件，經台灣屏東地方法院於九十
七年一月十四日，以九十六年度易字第一○七九號判決處有期徒
刑三月確定；又於九十七年間因施用毒品案件，經同上法院於九
十七年一月十四日，以九十七年度簡字第四○號判決處有期徒刑
六月確定；復於九十七年間因竊盜案件，經同上法院於九十七年
五月二十六日，以九十七年度易字第一一六號判決處有期徒刑七
月確定；另於九十七年間因施用毒品案件，經同上法院於九十七
年四月三十日，以九十七年度訴字第二七四號判決處有期徒刑八
月確定；上開案件所處之有期徒刑，均經同上法院於九十七年七
月十五日，以九十七年度聲字第八七八號裁定定其應執行之刑有
期徒刑一年十月（於同年九月一日確定）。被告自九十七年七月
二日入監執行，嗣於九十八年十月二十日縮短刑期假釋出獄，假
釋中付保護管束，其假釋期間應至九十九年四月五日期滿。惟被
告於假釋期間內之九十九年一月二十六、二十七日間，以及同年
二月二、三日間某時，分別再犯施用第一級毒品犯行，經台灣屏
東地方法院以九十九年度訴字第三六八號分別判處有期徒刑七月
，並定其應執行之刑為有期徒刑一年確定；嗣經法務部於一○○
年一月十四日以法授矯字第一○○○○○○○八○號函撤銷假釋
，並由檢察官指揮自一○○年一月二十六日起執行前案之殘餘刑
期五月又十六日，有被告刑案資料查註紀錄表及法務部前揭撤銷
假釋函影本附卷可稽。原判決誤認被告已於九十九年四月五日假
釋期滿，而假釋未經撤銷，其未執行之殘刑視為執行完畢，因而
就被告於九十九年八月二十二日晚上八時許，所犯本件施用第一
級毒品罪部分，依刑法第四十七條第一項規定論以累犯，並加重
其刑，依上述說明，自有判決適用法則不當之違背法令。案經確
定，且不利於被告，非常上訴意旨執以指摘，洵有理由，應由本
院將原判決關於累犯及量刑部分撤銷，另行判決如主文第二項所
示，以資救濟。
據上論結，應依刑事訴訟法第四百四十七條第一項第一款，毒品
危害防制條例第十條第一項，判決如主文。
中    華    民    國  一○○  年    十    月  二十六  日
                      最高法院刑事第四庭
                          審判長法官  洪  文  章  
                                法官  王  居  財  
                                法官  郭  毓  洲  
                                法官  韓  金  秀  
                                法官  沈  揚  仁  
本件正本證明與原本無異
                                      書  記  官  
中    華    民    國  一○○  年    十    月  二十八  日
                                                       s